【裁判字號】    99,停,44
【裁判日期】    990709
【裁判案由】    聲請停止執行
【裁判全文】
臺北高等行政法院裁定
                                        99年度停字第44號
聲  請  人  甲○○
            丙○○
共      同
代  理  人  丁○○  ○○（兼送達代收人）
            葉海萍  律師
聲  請  人  戊○○
代  理  人  己○○  ○○（兼送達代收人）
相  對  人  臺北市政府
代  表  人  庚○○○○○○住同上
代  理  人  辛○○
上列當事人間都市更新事件，聲請人聲請停止原處分（即相對人
96年5 月18日府都新字第09630236902 號函）之執行，本院裁定
如下：
    主  文
聲請駁回。
聲請程序費用由聲請人負擔。
    理  由
一、按「（第1 項）原處分或決定之執行，除法律另有規定外，
    不因提起行政訴訟而停止。（第2項）行政訴訟繫屬中，行
    政法院認為原處分或決定之執行，將發生難於回復之損害，
    且有急迫情事者，得依職權或依聲請裁定停止執行。但於公
    益有重大影響，或原告之訴在法律上顯無理由者，不得為之
    。（第3 項）於行政訴訟起訴前，如原處分或決定之執行將
    發生難於回復之損害，且有急迫情事者，行政法院亦得依受
    處分人或訴願人之聲請，裁定停止執行。但於公益有重大影
    響者，不在此限。」行政訴訟法第116 條第1 項、第2 項、
    第3 項定有明文。次按「（第1 項）原行政處分之執行，除
    法律另有規定外，不因提起訴願而停止。（第2 項）原行政
    處分之合法性顯有疑義者，或原行政處分之執行將發生難以
    回復之損害，且有急迫情事，並非為維護重大公共利益所必
    要者，受理訴願機關或原行政處分機關得依職權或依申請，
    就原行政處分之全部或一部，停止執行。（第3 項）前項情
    形，行政法院亦得依聲請，停止執行。」訴願法第93條亦有
    明文。惟上開停止執行之要件，除原行政處分之合法性顯有
    疑義及並非為維護重大公共利益所必要者外，需具原行政處
    分之執行將發生難以回復之損害，且有急迫情事等要件，而
    所謂難於回復之損害，係指其損害不能回復原狀，或一般社
    會通念上，如為執行可認達到回復困難之程度，且均不能以
    金錢估價賠償而言，至當事人主觀上認有難於回復之損害當
    非屬該條所指之難於回復之損害。而所謂急迫情事，則指原
    處分或決定已開始執行或隨時有開始執行之虞，且其急迫情
    事非因可歸責於聲請人之事由所造成而言。又聲請人於收受
    行政處分後提起訴願前既得向原行政處分機關申請停止執行
    ，或於訴願中向受理訴願機關申請停止執行，竟未為之，復
    無敘明具體有聲請停止執行之緊急情事，均難認符合當事人
    得依訴願法第93條第3 項、及行政訴訟法第116 條第3 項規
    定，於起訴前向行政法院聲請停止原處分之執行。
二、本件聲請意旨略以：相對人於民國（下同）96年5 月18日以
    府都新字第09630236902 號，就太平洋建設「擬定台北市○
    ○區○○段○○段89地號等22筆土地都市更新事業計畫及權
    利變換計畫案」准予核定實施之公函（即「原處分」），其
    中座落臺北市○○區○○段○○段89、89-1、89-2地號三筆
    土地應有部分50％（下稱系爭土地）面積共計722 平方公尺
    ，登記所有權人為蔡九母，惟蔡九母已於35年10月11日死亡
    ，應由聲請人甲○○等47人繼承共有，嗣經繼承人協議分割
    ，由聲請人及劉璋銘等10人承取系爭土地所有權。是本件「
    原處分」效力及於聲請人，聲請人業於於99年3 月9 日提起
    訴願。然查太平洋建設公司自始即蓄意以死亡之蔡九母1 人
    為本件系爭土地所有權人計算都市更新案，而相對人「原處
    分」顯然違反都市更新條例第22條規定，係屬違法之行政處
    分
    。且「原處分」核准權利變換計畫案，嚴重剝奪蔡九母之繼
    承人基於都市更新條例及都市更新權利變換實施辦法之可得
    行使之權利，更屬違法。又本件聲請人對原處分業已提出訴
    願，而「原處分」不停止其效力與執行，繼續審核太平洋建
    設使用執照之申請，且已核發本案使用執照，太平洋建設已
    能依都市更新權利變換實施辦法第23條規定，繼續辦理權利
    變換之產權登記等事宜，並完成本案更新後之土地、建物所
    有權分配及產權登記（即保存登記），並迫使聲請人等必須
    接受權利變換之實施方式，無從另以協議合建之方式重新分
    配，故聲請人有急迫且受有不能回復之損害，而本件「原處
    分」之停止執行又與公益無涉，為此聲請：「原處分」（即
    相對人96年5 月18日以府都新字第09630236902 號函）於行
    政爭訟程序確定前，停止其效力之全部與執行。
三、相對人抗辯略以：本件聲請意旨略謂：「太平洋建設以能依
    都市更新權利變換實施辦法第23條規定，繼續辦理權利變化
    產權登記等事宜，並完成本案更新後之土地、建物所有權分
    配及產權登記（即保存登記），如若真的完成保存登記，聲
    請人請求撤銷之原處分縱為有理由，其規範效力亦再無回復
    之可能」、「太平洋建設即得按其原先操控之權利變化作業
    繼續進行，聲請人及其他繼承人關於本土地權利價值認定、
    都市更新之共同費用負擔及參與分配更新後及建築物位置選
    取等，即再無置喙、行使及重新選配之可能，聲請人及其他
    繼承人顯有遭受難於回復損害之虞」云云。惟查，本件原處
    分之執行在一般社會通念上，並非不能以金錢賠償為回復原
    狀，尚難謂將發生難於回復之損害，與法定停止執行之要件
    不合。且本都市更新案業興建完成，領有99年使字0115號使
    用執照，若停止處分對公益亦有重大影響，同時有關權利價
    值部分，聲請人亦業依都市更新條例第32條提起異議，並由
    相對人進行審議中，已能維持其權益，兼以本更新案通知及
    公告事項，係以95年8 月28日起，於都市更新實施當地吳勝
    喜里長辦公室前之公佈欄公開展覽公告30天，以通知系爭土
    地登記簿上記載所有權人蔡九母，是通知程序亦無不法。為
    此聲請駁回聲請人之停止執行聲請。
四、本件相對人臺北市政府96年5 月18日府都新字第0963023690
    2 號函（即「原處分」），惟「被告就太平洋建設『擬定台
    北市○○區○○段○○段89地號等22筆土地都市更新事業計
    畫及權利變換計畫案』准予核定實施」之「原處分」繼續執
    行，至多僅是訴外人太平洋建設能依都市更新權利變換實施
    辦法第23條規定，辦理權利變化產權登記等事宜，並完成本
    案更新後之土地、建物所有權分配及產權登記（即保存登記
    ），且如同聲請人主張，聲請人為系爭土地之所有人，因「
    原處分」之執行，就其所有系爭土地權利價值認定、都市更
    新之共同費用負擔及參與分配更新後及建築物位置選取等，
    恐無法再置喙、行使及重新選配之可能等語，依社會一般通
    念，顯然均可以金錢衡量加以賠償或補償，核難認有何不能
    回復原狀或回復困難情形；次查本件聲請人就相對人所為「
    原處分」業經提起訴願，但迄未向訴願機關聲請停止執行，
    亦有準備程序筆錄及電話記錄（本院卷第93頁、175 頁）可
    稽，從而聲請人於收受「原處分」後應向原行政處分機關申
    請停止執行，或於訴願中向受理訴願機關申請停止執行，其
    未為此，僅主張對「原處分」提起訴願要求停止「原處分」
    之執行，自非急迫情事，此外復無敘明具體有聲請停止執行
    之緊急情事，難認本件聲請有急迫情事。
五、綜上所述，聲請人所為本件停止執行之聲請，即與首揭行政
    訴訟法第116 條第3 項規定於起訴前向行政法院聲請停止原
    處分之執行之要件不合，應予駁回。
綜合上述，本件聲請人聲請並無理由，爰依行政訴訟法第104 條
、民事訴訟法第95條、第78條，裁定如主文。
中    華    民    國    99    年    7     月    9     日
                    臺北高等行政法院第一庭
                              審判長法  官  王立杰
                                    法  官  許麗華
                                    法  官  洪遠亮

上為正本係照原本作成。
如不服本裁定，應於送達後10日內向本院提出抗告狀（須按他造
人數附繕本）。
中    華    民    國    99    年    7     月    9     日
                                    書記官  陳  德  銘

司法院資訊處製作；財團法人民間司法改革基金會備份。
